【裁判字號】    98,交抗,67
【裁判日期】    980626
【裁判案由】    違反道路交通管理處罰條例聲明異議
【裁判全文】
臺灣高等法院花蓮分院交通事件裁定    98年度交抗字第67號
抗  告  人
即受處分人  甲○○
上列抗告人即受處分人因違反道路交通管理處罰條例案件，對於
臺北市交通事件裁決所於中華民國98年4月2日所為處分（原處分
案號：北市裁申字第裁22-P00000000號裁決書），聲明異議，不
服臺灣花蓮地方法院中華民國98年5月25日98年度交聲字第137號
裁定，提起抗告，本院裁定如下：
    主  文
抗告駁回。
    理  由
一、抗告人即受處分人（下稱抗告人）在原法院聲明異議意旨及
    向本院提起抗告意旨略以：依道路交通標誌標線號誌設置規
    則第13 7條規定警告性質告示牌用以促使用車輛駕駛人及行
    人暸解道路上之特殊狀況，提高警覺，並準備防範應變之措
    施，為黃底黑字黑邊，惟舉發機關當日所設置「前有超測照
    相」之告示牌為黑底綠字，其色彩配製明顯違反法令，色彩
    對比效果極低，且採用綠色字體與道路路肩綠色植物之背景
    色系相近，缺乏明確之顏色辨識度，相較於上開法規所制定
    之黃底黑字黑邊，完全未有明顯之感，也悖離道路交通管理
    處罰條例第7條之2但書之意旨，是以舉發機關依道路交通管
    理處罰條例第7條之2第2項第9款規定裁罰顯有重大瑕疵，爰
    請求撤銷原處分。
二、原法院則以：道路交通管理處罰條例第 7條之2第3項規定固
    定式及非固定式科學儀器應於設置處所前一定距離加以明顯
    標示告知，其立法意旨則在促使駕駛人預先注意速度限制並
    告知前方有測速儀器，以期駕駛人在避免受罰之心理下，達
    到依行車速限駕駛進而維護行車安全之最大效益，尚非謂如
    有舉發機關違反上開規定，駕駛人超速行駛之違規行為即應
    不罰，應甚明確。又主管機關設立「前有測速照相」告示牌
    ，僅在提醒駕駛人行車時應遵守該路段速限，遵守速限行車
    之義務。雖舉發員警所豎立之告示牌有如抗告人所指之瑕疵
    ，致未能符合道路交通標誌標線號誌設置規則第137條第2項
    之規定，然尚難僅以此等舉發機關執法之細節性、技術性瑕
    疵，而謂受處分人得以免責不罰。況於舉發員警所豎立之活
    動告示牌前10公尺處，復設有固定式，黃底黑字「常有測速
    照相」之警告標示牌及白底紅字「60」之速限標示牌，有照
    片 5張附卷可參，縱活動標示牌之顏色等與上開規則所規定
    警告標示牌未盡相符，然固定之警告標示牌，已足達同一之
    警告效果。故認抗告人指摘本件執法過程違背法令，有重大
    瑕疵並無理由，而駁回抗告人之聲明異議。
三、按汽車駕駛人之行為有下列情形之一，當場不能或不宜攔截
    製單舉發者，得逕行舉發：七、經以科學儀器取得證據資料
    證明其行為違規；前項第七款之科學儀器應採固定式，並定
    期於網站公布其設置地點。但汽車駕駛人之行為屬下列情形
    之一者，不在此限：九、行車速度超過規定之最高速限或低
    於規定之最低速限；對於前項第九款之違規行為，採用固定
    或非固定式科學儀器取得證據資料證明者，於一般道路須至
    少於100公尺，於高速公路、快速公路須至少於300公尺前，
    明顯標示之；告示牌，用以現有標誌無法充分說明或指示時
    ，為維護行車安全與暢通之需要，得設置本標誌，其中禁制
    性質告示牌並應有相關之管制法令方得設置；本標誌為方形
    ，依設置目的之不同，區分如左：一、警告性質告示牌用以
    促使車輛駕駛人及行人瞭解道路上之特殊狀況，提高警覺，
    並準備防範應變之措施，為黃底黑字黑邊，道路交通管理處
    罰條例第40條、第63條第1項、第7條之2第1項第7款、第2項
    但書第 9款、第3項、道路交通標誌標線號誌設置規則第137
    條第1項、第2項第1款分別定有明文。經查：
（一）抗告人於民國（下同）98年12月1日下午2時24分許，駕駛
      車號 HB-7336號自小客車，沿臺九線公路由南往北方向行
      駛，行經該公路 282.7公里處時，經雷達測速器測得其時
      速為92公里，該路段行車速限為60公里，超速32公里，為
      警逕行舉發之違規事實，為抗告人所不否認，並有花蓮縣
      警察局98年 2月17日玉警交字0980002031號函、臺北市交
      通事件裁決所違反道路交通管理事件裁決書各乙紙在卷可
      憑，應堪認定。
（二）又道路交通管理處罰條例第 7條之2第3項規定固定式及非
      固定式科學儀器，應於設置處所前一定距離加以明顯標示
      告知，其立法意旨則在促使駕駛人預先注意速度限制並告
      知前方有測速儀器，以期駕駛人在避免受罰之心理下，達
      到依行車速限駕駛進而維護行車安全之最大效益，尚非謂
      如有舉發機關違反上開規定，駕駛人超速行駛之違規行為
      即應不罰。再本件活動式告示牌規格，係內政部警政署購
      置之活動式高反光警示牌，牌面寬 35公分、長100公分，
      配發各單位依勤務性質使用，以保障值勤安全及確保民眾
      權益，有花蓮縣警察局花警交字第0980011629號函在卷可
      佐，顯見值勤員警於執行勤務時，使用上開之活動告示牌
      之規格、其之置放位置，並未侵害人民之權益。況主管機
      關設立「前有測速照相」告示牌，僅在提醒駕駛人行車時
      應遵守該路段速限，不論主管機關有無設置告示牌及告示
      牌型式是否完全符合道路交通標誌標線號誌設置規則之規
      定，駕駛人均有遵守速限行車之義務；且本件於舉發員警
      所豎立之活動告示牌再往前10公尺處，復設有固定式，黃
      底黑字「常有測速照相」之警告標示牌及白底紅字「60」
      之速限標示牌，有照片 5張附卷可參，縱活動標示牌之顏
      色等與上開規則所規定警告標示牌未盡相符，然固定之警
      告標示牌，已足達同一之警告效果。是本件舉發員警所豎
      立之告示牌雖有如抗告人所指之瑕疵，致未能符合道路交
      通標誌標線號誌設置規則第137條第2項之規定，然尚難僅
      以此等舉發機關執法之細節性、技術性瑕疵，而謂抗告人
      得以免責不罰。
（三）綜上所述，抗告人既有本件違規行為，原處分機關因之依
      違反道路交通管理處罰條例第40條規定，對抗告人裁處罰
      緩新台幣1,800元，併計違規點數1點，核無違誤；原裁定
      駁回抗告人之聲明異議，亦無不當。抗告人仍以上情指摘
      原裁定不當，難認有理由，其抗告應予駁回。
據上論斷，應依道路交通管理處罰條例第89條、道路交通案件處
理辦法第25條、第26條，刑事訴訟法第412條，裁定如主文。
中    華    民    國    98    年    6    月    26     日
                        審判長法  官  何方興
                              法  官  王紋瑩
                              法  官  林德盛
以上正本證明與原本無異。
本件不得再抗告。
中    華    民    國    98    年    6    月    26     日
                              書記官  劉妙娘


司法院資訊處製作；財團法人民間司法改革基金會備份。
